臺灣彰化地方法院民事裁定
110年度監宣字第353號
聲  請  人  劉楊秀英

相  對  人  劉聰憲  

關  係  人  劉頴星  


            劉頴明  
上列聲請人聲請監護宣告事件，本院裁定如下：
    主    文
宣告劉聰憲（男，民國00年0月00日生，身分證統一編號：Z0000
00000號）為受輔助宣告之人。
選定劉頴星（男，民國00年0月0日生、身分證統一編號：Z00000
0000號）為受輔助宣告之人之輔助人。
聲請程序費用由為受輔助宣告之人負擔。
    理    由
一、聲請意旨略以：聲請人係相對人之母，相對人於民國110年9
    月28日因情感型思覺失調症，致不能為意思表示或受意思表
    示，或不能辨識其意思表示之效果，已達受監護宣告之程度
    ，有戶籍謄本、親屬系統表、修慧診所診斷證明書等件為證
    。爰聲請准予裁定相對人為受監護宣告之人，並請求選定相
    對人之叔父劉頴星為其監護人，同時指定聲請人為會同開具
    財產清冊之人等語。
二、按對於因精神障礙或其他心智缺陷，致不能為意思表示或受
    意思表示，或不能辨識其意思表示之效果者，法院得因本人
    、配偶、4親等內之親屬、最近1年有同居事實之其他親屬、
    檢察官、主管機關或社會福利機構之聲請，為監護之宣告；
    法院對於監護之聲請，認為未達第1項之程度者，得依第15
    條之1第1項規定，為輔助之宣告，民法第14條第1項、第3項
    分別規範明確。家事事件法第174條第1項亦明定：「法院對
    於監護宣告之聲請，認為未達應受監護宣告之程度，而有輔
    助宣告之原因者，得依聲請或依職權以裁定為輔助之宣告。
    」。另民法第1113條之1第1項明定：受輔助宣告之人，應置
    輔助人。而依民法第1113條之1第2項準用第1111條至第1111
    條之1規定，法院為輔助之宣告時，應依職權就配偶、4親等
    內之親屬、最近1年有同居事實之其他親屬、主管機關、社
    會福利機構或其他適當之人選定1人或數人為輔助人；法院
    為前項選定及指定前，得命主管機關或社會福利機構進行訪
    視，提出調查報告及建議；輔助之聲請人或利害關係人亦得
    提出相關資料或證據，供法院斟酌；法院選定輔助人時，應
    依受輔助宣告之人之最佳利益，優先考量受輔助宣告之人之
    意見，審酌一切情狀，並注意下列事項：㈠受輔助宣告之人
    之身心狀態與生活及財產狀況。㈡受輔助宣告之人與其配偶
    、子女或其他共同生活之人間之情感狀況。㈢輔助人之職業
    、經歷、意見及其與受輔助宣告之人之利害關係。㈣法人為
    輔助人時，其事業之種類與內容，法人及其代表人與受輔助
    宣告之人之利害關係。
三、經查，聲請人主張之上開事實，業據其提出戶籍謄本、親屬
    系統表、修慧診所診斷證明書等件為據，且經本院在鑑定人
    衛生福利部彰化醫院醫師陳羿行前審驗相對人之精神狀況，
    相對人對於本院訊問其姓名、出生年月日、身分證字號，均
    能正確回答，並有病識感，有本院訊問筆錄在卷可按。又經
    本院囑託衛生福利部彰化醫院鑑定結果，認為：「㈠醫學上
    的診斷：智能障礙，疑似躁鬱症。障礙程度：輕度。㈡日常
    生活狀況：1.日常生活活動：個案一般活動能力正常，日常
    清潔可自理。2.經濟活動能力：可進行生活購物，但不會算
    錢，靠別人找給他。3.社會性：表達略有障礙，有時詞不達
    意，但還可以進行一般社交表達或互動。㈢身體狀態：個案
    可端坐椅子上，反應較慢，有正常眼神接觸，肢體活動也略
    遲緩。㈣精神狀態：1.意識/溝通性：意識清楚，少有主動的
    表達，有時可切題回答，但有時候繞題，可進行基本溝通。
    2.記憶力：短期記憶力障礙。3.定向力：人、時、地，定向
    感正常。4.計算能力：100減7不會算，20減3說是1。5.理解
    ‧判斷力：對於一般日常生活事物理解判斷有輕度障礙。6.
    認知功能檢查：基本認知功能尚可。㈤有關判斷能力判定之
    意見：對於重大財產交易有給予經常性協助之必要。判定的
    根據：個案目前有輕度智能障礙，一般認知功能尚可，對於
    自身疾病願意配合吃藥治療。㈥回復可能性說明：目前智能
    狀況仍在輕度左右，情緒症狀在藥物下相對穩定。說明：個
    案目前情緒的症狀在治療下相對穩定，但仍易被惹怒爆發，
    日常生活功能還可以自理，智能狀況恢復可能性極低。㈦鑑
    定判定及說明：1.基於受鑑定人因輕度智能障礙有認知功能
    缺損，對於管理處分自己財產有給予經常性協助之必要，回
    復之可能性低。2.『為意思表示或受意思表示，或辨識其意
    思表示效果之能力，顯有不足』之程度，可為輔助宣告。」
    等語，有該院成年監護鑑定書1份在卷可稽，堪認相對人因
    精神障礙或其他心智缺陷，致其受意思表示，或辨識其意思
    表示效果之能力，顯有不足。故聲請人聲請監護宣告，尚屬
    有間，但相對人仍有受輔助之必要，爰依所請為輔助之宣告
    。
四、本件相對人既經輔助宣告，揆諸前揭規定，自應為其選定輔
    助人。查相對人之父即關係人劉頴明患有精神疾病，其母即
    聲請人罹患癌症，兩人均無法有效約束相對人之行為，而關
    係人劉頴星為相對人之叔父，可協助教導與約束相對人之行
    為，聲請人與關係人劉頴星、劉頴明均同意由關係人劉頴星
    擔任相對人之監護人，有戶籍謄本及同意書附卷為證。又聲
    請人亦表明若認相對人僅有受輔助之必要，而未達到受監護
    宣告之程度，則選任由關係人劉頴星擔任相對人之輔助人，
    關係人劉頴星亦有意願擔任相對人之輔助人，有本院公務電
    話紀錄在卷可稽。本院認關係人劉頴星為相對人之叔父，與
    相對人關係非常密切，且聲請人及關係人劉頴星、劉頴明原
    本即同意由關係人劉頴星擔任監護人，故認由關係人劉頴星
    擔任輔助人，應符合相對人之最佳利益，爰裁定如主文第2
    項所示。
五、爰依家事事件法第177條第2項、第164條第2項，裁定如主文
    。
中　　華　　民　　國　 111　　年　　1 　　月　　 22 　日
                  家事法庭      法  官  黃倩玲
以上正本係照原本作成。
如對本裁定抗告，須於裁定送達後10日內向本院提出抗告狀。
中　　華　　民　　國　 111　　年　　1 　　月　　 22 　日
                                書記官  呂怡萱